臺灣板橋地方法院民事判決　　　　　　　95年度訴字第2652號
原　　　告　乙○○○
訴訟代理人　甲○○
原　　　告　丙○○
被　　　告　丁○○
　　　　　　　　　　　（現在臺灣臺北看守所另案執行中）
上列當事人間請求侵權行為損害賠償事件，原告提起附帶民事訴
訟（95年度簡附民字第134 號），經刑事庭移送前來，本經本院
於民國96年8 月21日言詞辯論終結，判決如下：
??主???文
被告應給付原告新臺幣柒仟肆佰參拾捌元，及自民國九十五年十
月十八日起至清償日止，按年息百分之五計算之利息。
原告其餘之訴駁回。
訴訟費用由被告負擔百分之二，餘由原告連帶負擔。
本判決第一項得假執行。
原告其餘假執行之聲請駁回。
　　事實及理由
壹、程序方面：訴狀送達後，原告不得將原訴變更或追加他訴。
　　但該訴訟標的對於數人必須合一確定時，追加其原非當事人
　　之人為當事人者，不在此限，民事訴訟法第255 條第1 項第
　　5 款定有明文。又繼承人有數人時，在分割遺產前，各繼承
　　人對於遺產全部為公同共有；繼承人對於被繼承人之債務，
　　負連帶責任，民法第1151條、第1153條第1 項，分別定有明
　　文。因此，繼承人共同繼承被繼承人之債權時，固屬繼承人
　　公同共有；然繼承人共同繼承被繼承人之債務者，僅係負連
　　帶責任而已，該繼承之債務並非各繼承人公同共有（最高法
　　院86年度台上字第2057號判決參照）。本件原僅乙○○○起
　　訴，嗣則追加王永坤（即乙○○○之子）之另一繼承人丙○
　　○（即王永坤之妻）為原告，核其性質應屬當事人之追加。
　　又原告既係以王永坤繼承人之身分請求被告賠償損害，其因
　　繼承而取得者，乃王永坤對被告之侵權行為損害賠償債權，
　　而此債權在繼承人協議分割遺產之前，當屬全體繼承人公同
　　共有，從而，原告乙○○○追加另一繼承人丙○○為原告（
　　按王永坤與丙○○並未生子，故由第二順位之母親乙○○○
　　為繼承人），由全體繼承人對被告訴請賠償，當屬該訴訟標
　　的對於數人必須合一確定時，追加其原非當事人之人為當事
　　人，其訴之追加自屬合法。
貳、實體方面：
一、本件原告起訴略以：
　　(一)被告於民國94年1 月14日凌晨零時40分許，駕駛車牌號碼
　　　2089－GU號自用小客車，沿臺北縣新莊市○○○路往新樹
　　　路方向行駛，行經該路段168 號前，本應注意汽車在同一
　　　車道行駛時，除擬超越前車外，後車與前車之間應保持隨
　　　時可以煞停之距離，並應注意車前狀況，隨時採取必要之
　　　安全措施，而當時雖係夜間、天候雨、路面濕潤，惟有照
　　　明，道路為直路、柏油路面、無缺陷、無障礙物，視距仍
　　　屬良好，並無不能注意之情事，竟未與前車保持足以煞停
　　　之距離，且疏於注意車前狀況，隨時採取必要之安全措施
　　　，而追撞同向車道前方由王永坤騎乘之車牌號碼FJY －29
　　　0 號重型機車，致王永坤受有左側脛骨遠端開放性骨折之
　　　傷害。嗣王永坤出院後，曾為請求被告賠償其因前開交通
　　　事故所受損害，而於同年4 月2 日下午2 時許，前往臺北
　　　縣新莊市○○路50號之5 與被告協商，然被告竟另起恐嚇
　　　犯意，在上址住處前，手持木棍作勢毆打王永坤身體之狀
　　　，使王永坤心生畏懼，致生危害於安全。被告前揭不法行
　　　為既經鈞院判決有罪確定，王永坤即得依據侵權行為之法
　　　律關係，請求被告賠償其損害。又因王永坤業於94年4 月
　　　2 日逝世，而原告乙○○○為王永坤之母，原告丙○○為
　　　大陸地區人民，乃王永坤之妻，爰依繼承法理，提起本件
　　　訴訟。
　　(二)請求損害賠償之金額部分：
　　　1.查王永坤因發生前揭車禍而住院7 日，除支出醫療費新
　　　　台幣（下同）5,693 元外，尚支出住院期間之看護費共
　　　　14,000元，依民法第193 條第1 項，自得請求被告賠償
　　　　前揭增加生活上需要所支出之費用。
　　　2.王永坤在車禍後被送醫急救，被告非但未表歉意、商談
　　　　和解，反而怒目相視，其後甚至還持木棍作勢毆打王永
　　　　坤，導致王永坤身心靈嚴重受創，其肉體上疼痛雖可忍
　　　　受，但心靈上傷害卻一直無法釋懷，最終因受不了打擊
　　　　而自殺身亡。王永坤善良單純，且盡自己本分侍奉母親
　　　　衣食住行，卻僅因一個車禍事故，撞碎其心中對人正面
　　　　的看法，更粉碎其完整的家庭，依民法第195 條第1 項
　　　　，王永坤應得請求50萬元作為慰撫金。
　　　3.因王永坤在前揭車禍中受傷所得申領之強制汽車責任保
　　　　險金12,255元，業已領取。
　　(三)爰聲明：
　　　1.被告應給付原告519,693 元，及自起訴狀送達翌日起至
　　　　清償日止，按年息百分之5 計算之利息。
　　　2.原告願供擔保，請准宣告假執行。
二、被告對於其曾在前揭時地駕車追撞同向車道前方由王永坤騎
　　乘之車牌號碼FJY －290 號重型機車，致王永坤受有左側脛
　　骨遠端開放性骨折之傷害、王永坤曾於同年4 月2 日下午2
　　時許前往臺北縣新莊市○○路50號之5 被告店內請求賠償、
　　王永坤其後已自殺身亡及原告主張已支出醫療費及看護費之
　　金額等情固均不爭執，但略辯稱：
　　1.王永坤後來因為個人心裡因素而自殺，與伊無關，原告就
　　　此不得請求賠償。
　　2.原告確實有領強制汽車責任保險之保險金，金額以原告傳
　　　真之存摺為準。
　　3.伊業因前揭過失傷害及恐嚇行為被判處有期徒刑6 月確定
　　　，並已易科罰金執行完畢，伊目前正在服刑，無力償還，
　　　要等出獄後才能賠償。
三、經查：原告主張被告曾於民國94年1 月14日凌晨零時40分許
　　，駕駛車牌號碼2089－GU號自用小客車，沿臺北縣新莊市○
　　○○路往新樹路方向行駛，行經該路段168 號前，疏未與前
　　車保持足以煞停之距離，亦未注意車前狀況，隨時採取必要
　　之安全措施，而追撞同向車道前方由王永坤騎乘之車牌號碼
　　FJY －29 0號重型機車，致王永坤受有左側脛骨遠端開放性
　　骨折之傷害。嗣王永坤出院後，曾為請求被告賠償其因前開
　　交通事故所受損害，而於同年4 月2 日下午2 時許，前往臺
　　北縣新莊市○○路50號之5 與被告協商，然被告竟另起恐嚇
　　犯意，在上址住處前，手持木棍作勢毆打王永坤身體之狀，
　　使王永坤心生畏懼，致生危害於安全等情，為被告於本件審
　　理時及本院95年度交易字第50號案件審理時所不爭執，並有
　　臺北縣政府警察局道路交通事故調查報告表暨現場圖、現場
　　及車輛照片12幀、監視錄影帶翻拍照片9 幀、木棍照片2 幀
　　、長庚紀念醫院診斷證明書1 件及臺灣省臺北縣區行車事故
　　鑑定委員會北縣鑑字第940436號鑑定意見書在卷可參，堪信
　　真實。從而，原告主張被告應對王永坤負侵權行為損害賠償
　　責任，即屬有據。次按繼承，因被繼承人死亡而開始。繼承
　　人自繼承開始時，除民法另有規定外，承受被繼承人財產上
　　之一切權利、義務。大陸地區人民繼承臺灣地區人民之遺產
　　，應於繼承開始起三年內以書面向被繼承人住所地之法院為
　　繼承之表示；逾期視為拋棄其繼承權，民法第1147條、第11
　　48條前段、臺灣地區與大陸地區人民關係條例第66條第1 項
　　定有明文，亦即大陸地區繼承人，於被繼承人死亡時起亦當
　　然取得繼承權，惟因兩岸相隔，通訊困難，為期法律關係早
　　日確定，以保障兩岸人民之權益，乃課大陸地區繼承人於繼
　　承開始起三年內為繼承之表示，否則即視為拋棄繼承，並非
　　大陸地區之繼承人於為繼承表示時始取得繼承之權利。本件
　　原告乙○○○為王永坤之母，而原告丙○○則為王永坤之妻
　　，依法均屬王永坤之繼承人，又原告丙○○雖為大陸地區人
　　民，且迄本件言詞辯論終結日止，尚未完成表示繼承之法定
　　程序，惟因王永坤係於94年4 月2 日死亡，原告丙○○須至
　　97年4 月2 日止仍未完成繼承之表示，始生視為拋棄繼承之
　　效果，亦即其目前仍有繼承權，其與原告乙○○○既為王永
　　坤之繼承人，自得繼承王永坤前揭對被告所得請求之損害賠
　　償請求權。
四、被告既應就其過失傷害及恐嚇王永坤之不法行為負責，亦即
　　王永坤對被告有侵權行為損害賠償債權存在，茲將原告所得
　　請求賠償之金額分述如下：
　　(一)原告主張王永坤因前揭車禍事故而支出醫療費5,693 元及
　　　住院期間之看護費共14,000元，此等費用之支出及其金額
　　　，既為被告所不爭執，且其性質上屬於增加生活上需要所
　　　支出之費用，依據民法第193 條第1 項，王永坤即得請求
　　　被告賠償19,693元，而原告既因繼承而取得此項債權，自
　　　得請求被告賠償此部分損害。
　　(二)原告雖主張王永坤因遭被告過失傷害及恐嚇而受有非財產
　　　上之損害，依民法第195 條第1 項，王永坤得請求被告賠
　　　償慰撫金50萬元，其亦得以繼承人之身分請求被告賠償50
　　　萬元云云。惟按不法侵害他人之身體、健康、名譽、自由
　　　、信用、隱私、貞操，或不法侵害其他人格法益而情節重
　　　大者，被害人雖非財產上之損害，亦得請求賠償相當之金
　　　額。其名譽被侵害者，並得請求回復名譽之適當處分。前
　　　項請求權，不得讓與或繼承。但以金額賠償之請求權已依
　　　契約承諾，或已起訴者，不在此限，民法第195 條第1 、
　　　2 項定有明文。經查：王永坤係於原告提起本件訴訟之前
　　　即已死亡，復無契約承諾之情形，即不符民法第195 條第
　　　2 項但書之例外情形，故縱王永坤有對被告請求非財產上
　　　損害賠償之債權，依法亦不得繼承。從而，原告雖為王永
　　　坤之法定繼承人，但因此部分債權屬於不得繼承之債權，
　　　其亦無從因繼承而取得之，自不能據以請求被告賠償。
　　(三)綜上，原告所得請求被告賠償之金額僅為19,693元（即14
　　　,000 元 ＋5,693 元＝19,693元）。惟按強制汽車責任保
　　　險法第30條規定：「保險人依本法規定所為之保險給付，
　　　視為被保險人損害賠償金額之一部分；被保險人受賠償請
　　　求時，得扣除之」，原告主張其已受領12,255元之強制汽
　　　車責任保險之保險金，季已提出存摺為證，且為被告所不
　　　爭執，則該筆保險給付依法即應自前開原告得請求賠償之
　　　金額中扣除，故被告尚應賠償原告7,438 元（即19,693元
　　　－12,225元＝7,438 元）。
五、從而，原告依據侵權行為及繼承之法律關係，請求被告賠償
　　原告7,438 元，及自起訴狀繕本送達翌日即95年10月18日起
　　至清償日止，按年息百分之5 計算之法定遲延利息，為有理
　　由，應予准許，逾上開範圍之請求，為無理由，應予駁回。
六、原告雖陳明願供擔保請准宣告假執行，但因其勝訴部分，本
　　院所命給付金額尚未逾50萬元，爰依職權宣告假執行。至其
　　敗訴部分，因假執行之聲請已失所附依，應予駁回。
七、本件事證已臻明確，兩造其餘主張及攻擊防禦方法，經本院
　　斟酌後，認與本件判決結果不生影響，故不一一論列。
據上論結，本件原告之訴為一部有理由、一部無理由，依民事訴
訟法第79條、第389 條第1 項第5款，判決如主文。
中　　華　　民　　國　　96　　年　　8 　　月　　28　　日
                  民事第二庭  審判長法  官  梁宏哲
                                    法  官  黃若美
                                    法　官　楊明佳
以上正本係照原本作成
如對本判決上訴，須於判決送達後20日內向本院提出上訴狀
中　　華　　民　　國　　96　　年　　8 　　月　　28　　日
                          ????  書記官　楊璧華
